【裁判字號】    98,訴,511
【裁判日期】    980902
【裁判案由】    毒品危害防制條例
【裁判全文】
臺灣板橋地方法院刑事判決               98年度訴字第511號
公  訴  人  臺灣板橋地方法院檢察署檢察官
被      告  甲○○
上列被告因違反毒品危害防制條例案件，經檢察官提起公訴（98
年度毒偵字第168 號），本院判決如下：
    主  文
甲○○施用第一級毒品，累犯，處有期徒刑壹年。
    事  實
一、甲○○前於民國92年間因施用毒品案件經本院92年度毒聲字
    第1253號裁定送觀察勒戒，又經本院92年度毒聲字第2292號
    裁定送強制戒治，於93年8 月2 日執行期滿。又於96年間，
    因犯詐欺案件經本院96年度簡字第3934號判決判處有期徒刑
    四月，又因妨害自由案件，經臺灣高等法院97年度上訴字第
    386 號判決判處有期徒刑八月，復因施用毒品案件，經本院
    96年度訴字第2093號判決判處有期徒刑十月，上開三案經本
    院97年度聲字第2463號裁定分別減刑並定應執行有期徒刑10
    月確定，甫於民國97年11月2 日縮刑期滿執行完畢（再犯本
    罪構成累犯）。詎猶未戒除毒癮，復基於施用第一級毒品之
    犯意，於97年11月18日為警採尿前26小時內之某時許，在不
    詳地點施用第一級毒品海洛因一次。嗣於97年11月17日晚間
    6 時20分許，行經臺北縣板橋市○○路○ 段19巷93號前，因
    酒後騎乘機車為警攔檢查獲（所涉公共危險罪嫌部分由檢察
    官另行偵處），經警採集其尿液送驗後呈海洛因代謝物鴉片
    類嗎啡陽性反應，始悉上情。
二、案經臺北縣政府警察局板橋分局報請臺灣板橋地方法院檢察
    署檢察官偵查起訴。
    理  由
一、訊據被告甲○○矢口否認上揭犯行，並辯稱：我沒有施用毒
    品，我真的沒有施用毒品，我被查獲時所採尿液是我自已封
    的沒錯，但在我身上也沒有查到毒品，檢驗所的驗尿報告可
    能不準云云。
二、按海洛因施用入人體後水解還原成嗎啡，再循嗎啡之代謝方
    式排出體外，業據行政院衛生署藥物食品檢驗局以73藥檢壹
    字第030221號函說明綦詳，且尿液中能否驗出嗎啡陽性反應
    ，與其投與量、投與途徑、採尿時間、個人體質及檢測方法
    之靈敏度有關，國外曾有文獻報導注射六毫克之海洛因鹽酸
    鹽，其代謝物嗎啡之平均可檢出時限約為26小時，亦經行政
    院衛生署藥物食品檢驗局於81年9 月8 日以（81）藥檢壹字
    第8114885 號函釋明在案。再者，前揭尿液檢驗報告載明係
    以GC／MS（即氣相層析質譜儀分析法）方法作為確認檢驗之
    方式，而該方法之原理係檢品經氣化後，通過層析管分離純
    化，再將純化後之成分循序送入質譜儀做個別鑑定。因質譜
    儀所測定之圖譜，在化學上被公認具有指紋特性，故可據以
    完全判定該檢品係為何種化合物。是臺北榮民總醫院即認為
    若以氣相層析質譜儀作藥物及其代謝產物之定性及定量分析
    ，幾乎不會有偽陽性反應產生，此經該院於83年4 月7 日以
    八三北總內字第3059號函釋明在案。另法務部調查局之檢驗
    方法，係經以螢光偏極免疫分析法篩驗及確認二次程序，而
    確認係以氣相層析質譜儀分析法為之，該項檢驗方法之精密
    程度，已可排除因服用藥物所引起之可能誤差，此亦經法務
    部調查局（83）發技（一）第83117647號函說明綦詳，為本
    院辦理毒品案件業務上所深悉之事項，合先敘明。
三、查本件被告甲○○自承其於警局所採尿液係其自行排放並封
    緘之尿液，而該尿液經送請臺灣檢驗科技股份有限公司以酵
    素免疫分析法初步檢驗，氣相層析質譜儀法確認檢驗結果，
    係呈施用第一級毒品海洛因代謝物之鴉片類嗎啡陽性反應；
    又本院為求慎重，再將前揭尿液送請法務部調查局鑑定，經
    依螢光偏極免疫分析法篩驗，氣相層析質譜儀法確認結果，
    亦認被告之尿液確係呈海洛因代謝物之嗎啡陽性反應等情，
    有臺北縣政府警察局板橋分局偵辦毒品危害防制條例案被移
    送人姓名及代碼對照表、臺灣檢驗科技股份有限公司濫用藥
    物檢驗報告（報告編號：CH/2008/B0334） 及法務部調查局
    98年4 月29日調科壹字第09800236370 號鑑定書各一份在卷
    可按（見偵查卷第10、20頁，本院卷第30頁）。是依前揭說
    明，已足認被告確於為警採尿前之26小時內某時許在不詳地
    點有施用第一級毒品海洛因之犯行無疑。又被告有如事實欄
    所載之毒品執行前科，臺灣高等法院被告前案紀錄表一份附
    卷可按。是被告於強制戒治執行完畢釋放後五年內再犯本件
    施用第一級毒品之罪，事證明確，其犯行堪予認定。
二、查海洛因為毒品危害防制條例第2 條第2 項第1 款所列之第
    一級毒品，不得非法持有、施用，是核被告所為係犯同條例
    第10條第1 項之施用第一級毒品罪。其於施用前後持有毒品
    之行為，應為其施用毒品之犯行所吸收，不另論罪。再查，
    被告有如事實欄所示之論罪科刑執行前科，有卷附臺灣高等
    法院被告前案紀錄表一份可按，其受有期徒刑之執行完畢後
    ，五年內再犯本件有期徒刑以上之罪，為累犯，依法加重其
    刑。爰審酌被告前已有多次毒品之前科、素行不佳，不思戒
    除毒癮，改過自新，竟仍施用毒品，所為殊非可取，且其犯
    後仍矢口否認犯行，毫無悔意等一切情狀，量處如主文所示
    之刑，以資懲儆。
據上論斷，應依刑事訴訟法第299 條第1 項前段，毒品危害防制
條例第10條第1 項，刑法第11條前段、第47條第1 項，判決如主
文。
本案經檢察官陳彥章到庭執行職務。
中    華    民    國    98    年    9     月    2     日
                刑事第八庭審判長法  官  崔玲琦
                                法  官  俞秀美
                                法  官  許映鈞
上列正本證明與原本無異。
如不服本判決，應於判決送達後10日內敘明上訴理由，向本院提
出上訴狀 (應附繕本) ，上訴於臺灣高等法院。其未敘述上訴理
由者，應於上訴期間屆滿後20日內向本院補提理由書「切勿逕送
上級法院」。
                                書記官  范煥堂
中    華    民    國    98    年    9     月    2     日
附錄本案論罪科刑法條全文：
毒品危害防制條例第10條
施用第一級毒品者，處 6 月以上 5 年以下有期徒刑。
施用第二級毒品者，處 3 年以下有期徒刑。


司法院資訊處製作；財團法人民間司法改革基金會備份。
